【裁判字號】    99,訴,180
【裁判日期】    990709
【裁判案由】    強盜等
【裁判全文】
臺灣宜蘭地方法院刑事判決               99年度訴字第180號
公  訴  人  臺灣宜蘭地方法院檢察署檢察官
被      告  戊○○
被      告  丙○○
被      告  己○○
上三人共同
選任辯護人  林育鴻律師
被      告  丁○○
                    （現羈押於臺灣宜蘭看守所）
選任辯護人  楊德海律師
上列被告因強盜等案件，經檢察官提起公訴（99年度偵字第1392
、1581、1734號），本院判決如下：
    主  文
戊○○、丙○○、丁○○共同犯刑法第三百二十一條第一項第三
、四款之竊盜罪，均累犯，各處有期徒刑捌月。又共同犯搶奪罪
而有刑法第三百二十一條第一項第三、四款之情形，均累犯，各
處有期徒刑肆年，扣案之鐵鎚壹支、頭套參個、手套貳副均沒收
。各應執行有期徒刑肆年肆月，扣案之鐵鎚壹支、頭套參個、手
套貳副均沒收。
己○○共同犯刑法第三百二十一條第一項第三、四款之竊盜罪，
處有期徒刑陸月。又共同犯搶奪罪而有刑法第三百二十一條第一
項第三、四款之情形，處有期徒刑參年陸月，扣案之鐵鎚壹支、
頭套參個、手套貳副均沒收。應執行有期徒刑參年捌月，扣案之
鐵鎚壹支、頭套參個、手套貳副均沒收。
    犯罪事實
一、戊○○前因竊盜、毒品危害防制條例等案件，經分別判處有
    期徒刑確定並定應執行有期徒徒二年六月確定，甫於民國九
    十八年十一月二十九日縮刑期滿執行完畢。丙○○前因毒品
    危害防制條例，經判處有期刑二月、三月，應執行有期徒刑
    四月確定，甫於九十八年十一月二十九日執行完畢。丁○○
    前因違反槍砲彈藥刀械管制條例、毒品危害防制條例等案件
    ，經分別判處有期徒刑並定應執行有期徒徒一年一月確定，
    甫於九十八年六月二十三日縮刑期滿執行完畢。
二、戊○○、丙○○、丁○○有上開犯罪科刑及執行情形，猶不
    知悔改，竟與己○○共同基於意圖為自己不法所有之犯意聯
    絡，先由戊○○向不知情之友人李金龍佯稱其駕照被扣、需
    要李金龍出面租用車子回南部等語，經取得李金龍同意後，
    戊○○即與李金龍於九十九年三月十一日晚間九時許至臺北
    市○○街三十六號周天福經營之進豐小客車租賃有限公司（
    下稱進豐租賃公司），由李金龍出面承租，並由戊○○擔任
    連帶保證人，而向進豐租賃公司租得車牌號碼五二九八─Ｖ
    Ｄ號之三菱廠牌銀白色休旅車一部，李金龍完成租賃車輛之
    手續後便將上開車輛交予戊○○使用。同日晚間，戊○○即
    駕駛上開車輛搭載丙○○、己○○、丁○○至臺北縣淡水鎮
    ○○路一三七之一號，戊○○、丙○○、己○○、丁○○四
    人即基於上開不法所有之犯意聯絡，推由丙○○、丁○○持
    租賃車輛內所放置客觀上可為兇器之扳手一支，竊取與前開
    車輛同款車型、乙○○所有停放路邊之車牌號碼二八五三─
    ＶＦ之車牌二面，得手後即將前開車牌暫放置在車上，以備
    日後犯罪使用。
三、戊○○、丙○○、己○○、丁○○復共同基於意圖為自己不
    法所有之犯意聯絡，由戊○○駕駛上開租賃之車牌號碼五二
    九八─ＶＤ號休旅車，搭載丙○○、己○○、丁○○於九十
    九年三月十七日早上來到宜蘭地區，先至位在宜蘭縣礁溪鄉
    ○○路○段一一四號「祺紘珠寶銀樓」勘查地形，後戊○○
    等即將車開至宜蘭縣礁溪山區，卸下租賃車輛懸掛之車牌號
    碼五二九八─ＶＤ號車牌，再將上揭竊取之二八五三─ＶＦ
    號車牌掛在租賃之休旅車上，再至金六結營區前店家購買頭
    套四個，再由戊○○駕駛前開懸掛二八五三─ＶＦ車牌之休
    旅車前往「祺紘珠寶銀樓」，車行接近祺紘珠寶銀樓之際，
    戊○○、丙○○、己○○、丁○○即在車上將頭套、手套載
    妥後，即由戊○○將車輛於同日上午十一時五十九分九秒停
    靠在「祺紘珠寶銀樓」前接應，同分十一秒至十三秒瞬間，
    由丙○○持客觀上可為兇器之鐵鎚一支先行下車，丁○○、
    己○○緊跟下車，同分十五秒，丙○○即趁銀樓女老闆甲○○不注意而未加防備之際，持鐵鎚敲破店外展示櫃玻璃，再
    由丁○○徒手扯開破碎之玻璃，己○○隨即徒手奪取展示櫃
    示內之金飾一批，得手後，同分二十四秒，丙○○、丁○○
    、己○○隨即陸續奔逃上戊○○接應之休旅車逃離現場。隨
    後，戊○○等四人即驅車至宜蘭縣礁溪鄉台電德奇三一號電
    線桿旁空地，將車牌更換為原本之五二九八─ＶＤ號車牌，
    再將竊得之二八五三─ＶＦ號車牌及頭套、手套、衣服等物
    丟棄，再沿省道台九線北宜公路返回台北縣汐止市，嗣因戊○○駕車停靠在「祺紘珠寶銀樓」前等候接應丙○○、丁○○、己○○時，遭在銀樓隔鄰喜悅麵包店前掃地之于懷倫以
    掃把敲破前擋風玻璃右上角，戊○○等人乃開車先行前往台
    北縣汐止市○○路二七一號黃文志經營之「一頂汽車裝潢行
    」更換前擋風玻璃，再步行至台北縣汐止市○○路○段三三
    二號五樓丙○○女友柯玉華住處，再委由不知情之柯玉華將
    搶奪所得其中之金項鍊五條持往台北縣汐止市○○路一一五
    號游美燕經營之「旺豐珠寶銀樓」變賣，變賣所得新台幣（
    下同）27,726元，扣除更換租賃車輛及更換前擋風玻璃等開
    銷後，戊○○、丙○○、己○○、丁○○各分得5,000元（
    均花用殆盡），其餘金飾再由戊○○等人朋分，而戊○○則
    將其中所分得之金項鍊一條送給不知情之女友陳螢儒（已發
    還），丙○○則將其中所分得之白金項鍊一條在屏東縣恆春
    鎮金福記銀樓以8,000元價格變賣並花用一空。嗣經警方調
    閱相關監視錄影器資料尋線查獲，並在上揭租賃車輛內扣得
    鐵鎚一支、口罩二個、手套一雙，再由戊○○帶同警方在台
    電德奇三一號電線桿旁空地扣得橫條紋毛衣一件、手套一雙
    、頭套三個及乙○○遭竊之二八五三─ＶＦ號車牌二面。
四、案經宜蘭縣政府警察局礁溪分局報請臺灣宜蘭地方法院檢察
    署檢察官偵查起訴。
    理  由
一、按被告以外之人於審判外之言詞或書面陳述，除法律有規定
    者外，不得作為證據；又被告以外之人於審判外之陳述，雖
    不符合刑事訴訟法第一五九條之一至第一五九條之四之規定
    ，而經當事人於審判程序同意作為證據，法院審酌該言詞陳
    述或書面陳述作成時之情況，認為適當者，亦得為證據，而
    當事人、代理人或辯護人於法院調查證據時，知有上開不得
    為證據之情形，而未於言詞辯論終結前聲明異議者，視有前
    項之同意，刑事訴訟法第一五九條第一項及第一五九條之五
    分別定有明文。本件被告就公訴人所提之證據資料，公訴人
    及被告就以下本院作為判斷依據之各項證據資料，均不爭執
    其證據能力，本院審酌該等言詞供述及書面作成時之情況認
    為適當，均無不宜作為證據之情事，依刑事訴訟法第一五九
    條之五規定，均得作為證據。
二、上揭犯罪事實二、三部分，業據被告戊○○、丙○○、己○○、丁○○於本院審理中坦承不諱，核與證人李金龍、周天
    福、周啟聰、甲○○、林祺紘、于懷倫、林煥長、黃文志、
    柯玉華、陳螢儒、劉雅惠、游美燕證述情節相符，並有車牌
    號碼五二九八─ＶＤ小客車租賃定型化契約書、車牌號碼二
    八五三─ＶＦ台北縣政府警察局車輛協尋電腦輸入單、車行
    紀錄查詢結果、車號二八五三─ＶＦ特徵比對照片及行車執
    照、金福記銀樓畫面、祺紘珠寶銀樓監視錄影器畫面翻拍照
    片、擋風玻璃及路口監視器畫面多幀、旺豐珠寶銀樓金飾買
    入登記簿、祺紘銀樓被搶之金飾照片、林祺紘出具領回黃金
    項鍊1條之贓物認領保管單附卷，以及鐵鎚一支、口罩二個
    、手套二雙、橫條紋毛衣一件、頭套三個、二八五三─ＶＦ
    號車牌二面扣案可稽，被告四人之自白應均堪予採憑，所犯
    上開應均堪以認定。
三、被告戊○○、丙○○、己○○、丁○○所犯犯罪事實二之竊
    盜行為所使用之扳手屬鐵製質地堅硬且足以拆卸車牌，客觀
    上得為兇器使用，是核被告四人所犯犯罪事實二之竊盜犯行
    ，均係犯刑法第三百二十一條第一項第三、四款之攜帶兇器
    結夥三人以上加重竊盜罪。被告四人所犯犯罪事實三之搶奪
    行為所使用之鐵鎚質地堅硬且足以敲破祺紘店外展示櫃玻璃
    ，客觀上得為兇器使用，是核被告四人所犯犯罪事實三之搶
    奪犯行，均係犯刑法第三百二十六條第一項犯搶奪罪而有刑
    法第三百二十一條第一項第三、四款之加重搶奪罪。被告四
    人所犯上開犯行，均有犯意聯絡及行為分擔，為共同正犯。
    又公訴意旨就犯罪事實三之部分認被告四人係犯刑法第三百
    三十條第一項之加重強盜罪。惟查，被告丙○○、丁○○、
    己○○依順序於九十九年三月十七日上午十一時五十九分十
    一秒起至二十四秒短暫間，自被告戊○○停靠在「祺紘珠寶
    銀樓」前之銀白色休旅車陸續下車，先由被告丙○○在騎樓
    持客觀上可為兇器之鐵鎚一支敲破「祺紘珠寶銀樓」店外展
    示櫃，緊接即由被告丁○○徒手扯開破碎之玻璃，再由被告
    己○○徒手奪取展示櫃內之珠寶得手，隨即陸續奔逃上戊○○接應之休旅車逃離現場，業據被告丙○○、丁○○、己○○供承在卷，且經本院勘驗「祺紘珠寶銀樓」監視器光碟並
    製作勘驗筆錄在卷可稽。而被害人甲○○見被告丙○○、丁○○、己○○搶奪金飾之際，即在店內連續大喊搶劫，並在
    同分十六秒低頭欲拿取店內木棍加以防衛，因滑手致木棍滑
    落而未拿到，乃在同分二十一秒改從店內打算打開展示櫃玻
    璃欲搶回展示櫃內金飾，然因上鎖而未能打開乙節，業據證
    人甲○○於本院審理時證述綦詳，並有本院勘驗筆錄可稽，
    證人甲○○復證稱伊拿取木棍目的係要衝出店外毆打被告以
    避免金飾遭搶，而從店內打算打開展示櫃目的在於搶回展示
    櫃示內金飾等語，已足見被告丙○○、丁○○、己○○猝然
    持鐵鎚敲破展示櫃玻璃奪取金飾之行為，雖致被害人甲○○
    不及防備，但尚不足以壓抑被害人甲○○之抗拒，使其喪失
    意思自由之程度，被告等所為核與強盜罪以所施用之強暴、
    脅迫手段須達到壓抑被害人之抗拒或使被害人身體上、精神
    上，處於不能抗拒之狀態不合，公訴意旨認被告等所為係犯
    同法第三三０條第一項加重強盜罪，容有未洽，惟因二者基
    本社會事實同一，爰依法變更起訴法條。又被告戊○○、丙○○、丁○○分別有前揭犯罪事實欄所載之前科執行情形，
    有台灣高等法院被告前案紀錄表可查，被告戊○○、丙○○
    、丁○○於有期徒刑執行完畢五年內，再故意犯本件有期徒
    刑以上之上開二罪，均為累犯，均應依法加重其刑。爰審酌
    被告戊○○、丙○○、己○○、丁○○均值壯年，為圖取錢
    花用，竟先竊取被害人乙○○自小客車車牌，再將之更換在
    所租用之租賃小客車，並進而搶奪「祺紘珠寶銀樓」金飾之
    犯罪動機、目的、手段，及對被害人造成之損害，以及犯罪
    後坦承犯行之態度等一切情狀，分別量處如主文所示之刑。
    並各定其應行刑。又扣案之鐵鎚一支、頭套三個、手套二副
    ，係被告戊○○、丙○○、己○○、丁○○所有供本案犯罪
    所用之物，業據被告等供述在卷，爰依刑法第三十八條第一
    項第二款之規定諭知沒收。扣案之橫條紋毛衣一件、口罩二
    個，雖分別係被告丙○○、戊○○所有，惟均非供本案犯罪
    所用之物，業據渠等供述在卷，復無積極證據證明係被告等
    人供本案犯罪所用之物，爰不併諭知沒收。被告等人用以竊
    取二八五三─ＶＦ號車牌所用之兇器扳手一支，係進豐租賃
    公司所有而非被告等人所有之物，業據被告等供述在卷，爰
    不諭知沒收，併予敘明。
據上論斷，應依刑事訴訟法第299條第1項前段、第300條，刑法
第28條、第321條第1項第3、4款、第326條第1項、第47條第1項
、第51條第5款、第38條第1項第2款，判決如主文。
本案經檢察官陳嘉瑜到庭執行職務。
中    華    民    國    99    年    7     月    9     日
                  刑事第四庭審判長法  官  林楨森
                                  法  官  辜漢忠
                                  法  官  陳雪玉
以上正本證明與原本無異。
如不服本判決應於收受送達後十日內向本院提出上訴書狀，並應
敘述具體理由；其未敘述上述理由者，應於上訴期間屆滿後二十
日內向本院補提理由書(均須按他造當事人之人數附繕本)「切勿
逕送上級法院」。
                                  書記官  吳文雄
中    華    民    國    99    年    7     月    9     日
附錄本案論罪科刑法條：
中華民國刑法第321條第1項第3、4款
犯竊盜罪而有左列情形之一者，處6月以上、5年以下有期徒刑：
三、攜帶兇器而犯之者。
四、結夥三人以上而犯之者。
中華民國刑法第326條第1項
犯前條第1項之罪，而有第321條第1項各款情形之一者，處1年以
上7年以下有期徒刑。

司法院資訊處製作；財團法人民間司法改革基金會備份。
